【裁判字號】    97,消債清,19
【裁判日期】    971121
【裁判案由】    聲請清算程序
【裁判全文】
臺灣高雄地方法院民事裁定            97年度消債清字第19號
聲  請  人  甲○○
即  債務人
訴訟代理人  蔡佩樺律師
上列當事人聲請消費者債務清理事件，本院裁定如下：
    主  文
聲請人即債務人甲○○自中華民國九十七年十一月二十一日下午
四時起開始進行清算程序。
命司法事務官進行本件清算程序。
    理  由
一、按債務人不能清償債務或有不能清償之虞者，得依本條例所
    定更生或清算程序，清理其債務，消費者債務清理條例第3
    條定有明文。又債務人與金融機構協商成立者，不得聲請更
    生或清算，但因不可歸責於己之事由，致履行顯有重大困難
    者，不在此限；而本條例施行前，債務人依金融主管機關協
    調成立之中華民國銀行公會會員辦理消費金融案件無擔保債
    務協商機制與金融機構成立之協商，準用前項之規定，同條
    例第151 條第5 項、第6 項亦有明定。次按債務人於法院裁
    定開始更生程序或許可和解或宣告破產前，得向法院聲請清
    算；法院開始清算程序之裁定，應載明其年、月、日、時，
    並即時發生效力；法院裁定開始更生或清算程序後，得命司
    法事務官進行更生或清算程序，必要時得選任律師、會計師
    或其他適當之自然人或法人一人為監督人或管理人，同條例
    第80條、第83條第1 項、第16條第1 項亦規定至明。
二、本件聲請意旨略以：其有不能清償債務情事，前雖於95年6
    月間曾依金融主管機關協調成立之中華民國銀行公會會員辦
    理消費金融案件無擔保債務協商機制，與最大債權銀行慶豐
    商業銀行成立協商，約定聲請人應自95年6 月起，分155 期
    利率3 ％，於每月10日需清償31,382元，惟聲請人每月收入
    約24,000元至28,000元左右，因配偶入獄服刑需獨力扶養其
    獨生女，出獄後於96年12月15日不幸身故，以聲請人微薄之
    薪水，已難維持龐大之生活開銷，更遑論按月支付龐大之協
    商應納金額，迫不得已僅得毀諾，此非債務人主觀上惡意不
    履行協商，實乃客觀上確有不可歸責於債務人之事由所致，
    又聲請人無擔保或無優先權之債務總額未逾1,200 萬元，復
    未經法院裁定開始清算程序或宣告破產，爰依法聲請清算等
    語。
三、經查，聲請人前開主張，業據其提出協商成立協議書暨無擔
    保債務還款計畫、財產及收入狀況說明書、債權人清冊、財
    團法人金融聯合徵信中心債權人清冊、戶籍謄本、高雄市政
    府社會局中低收入單親家庭子女生活教育補助資格證明、聲
    請人之95、96年度綜合所得稅各類所得資料清單暨財產歸屬
    資料清單、勞工保險投保資料、水電費收據、大樓管理費收
    據、交通費收據、通信費收據、生活費收據、聲請人及其女
    醫療費收據、聲請人配偶屏東戒治所出所證明書、屏東監獄
    收容人家屬購物單及保管款收據等文書在卷可稽，是債務人
    主張其配偶在監服刑一事，有屏東戒治所出所證明書、屏東
    監獄收容人家屬購物單及保管款收據可憑，聲請人配偶辭世
    一事，有戶籍謄本可稽，顯見聲請人之主張為真。又聲請人
    之收入，95年度為340,788 元，96年度為287,781 元，換算
    成月收入，95年度約為28,399元，96年度約為23,982元，縱
    不扣除生活費用，實已不足支付協商應納金額，故可資證明
    聲請人實有不能清償債務，且因客觀上確有不可歸責於債務
    人之事由，致履行原協商內容顯有重大困難乙節，應堪認定
    。此外，本件又查無債務人有消費者債務清理條例第6 條第
    3 項、第8 條或第82條第2 項所定駁回清算聲請之事由存在
    ，從而，債務人聲請清算，應屬有據，並依上開規定命司法
    事務官進行本件清算程序，爰裁定如主文。
中    華    民    國    97    年    11    月    21    日
                  臺灣高雄地方法院鳳山分庭
                          法  官  何悅芳
上為正本係照原本作成。
本件不得抗告。
中    華    民    國    97    年    11    月    21    日
                          書記官  洪嘉慧


司法院資訊處製作；財團法人民間司法改革基金會備份。
